【裁判字號】    98,上易,550
【裁判日期】    980907
【裁判案由】    竊盜
【裁判全文】
臺灣高等法院高雄分院刑事判決         98年度上易字第550號
    上  訴  人  臺灣高雄地方法院檢察署檢察官
    被      告  乙○○
上列上訴人因被告竊盜案件，不服臺灣高雄地方法院98年度簡上
字第330 號中華民國98年6 月25日第一審判決（起訴案號：臺灣
高雄地方法院檢察署98年度偵字第3857號），提起上訴，本院判
決如下：
    主  文
上訴駁回。
    理  由
一、聲請簡易判決處刑意旨略以：被告乙○○意圖為自己不法之
    所有，於民國98年1 月26日14時許，在高雄市○○區○○路
    138 巷15之1 號前，趁友人即被害人甲○○進入該址內尋人
    未取下機車鑰匙之機會，徒手竊取甲○○所有XY7-630 號重
    型機車（價值約新臺幣3 萬元）。嗣因甲○○得知機車失竊
    後四下尋找，經某不詳姓名年籍之婦人告知上開機車為乙○
    ○竊取後，隨即於同日15時許，在高雄市○○區○○路160
    號「鳳林宮」前尋得乙○○並質問其機車下落時，乙○○即
    坦承確有竊車等情，並當場歸還甲○○所有該機車之鑰匙，
    復經甲○○報警處理後，警方帶同乙○○前往高雄縣林園鄉
    ○○路60號前尋獲該機車，因認被告乙○○有犯刑法第320
    條第1 項之竊盜罪嫌云云。
二、按犯罪事實應依證據認定之，無證據不得認定犯罪事實；不
    能證明被告犯罪者，應諭知無罪之判決，刑事訴訟法第154
    條第2 項、第301 條第1 項分別定有明文。又認定犯罪事實
    所憑之證據，雖不以直接證據為限，間接證據亦包括在內；
    然而無論直接或間接證據，其為訴訟上之證明，須於通常一
    般之人不致有所懷疑，而得確信其為真實之程度者，始得據
    為有罪之認定，倘其證明尚未達到此一程度，而有合理之懷
    疑存在時，即無從為有罪之認定（最高法院76年台上字第49
    86號判例意旨參照）。再者，依刑事訴訟法第161 條第1 項
    規定，檢察官對於起訴之犯罪事實，仍應負提出證據及說服
    之實質舉證責任，倘其所提出之證據，不足為被告有罪之積
    極證明，或其指出證明之方法，無從說服法院以形成被告有
    罪之心證，基於無罪推定之原則，自應為被告無罪判決之諭
    知（最高法院392 年台上字第128 號判例意旨參照）。末按
    被告否認犯罪所持之辯解縱屬不能成立，仍非有積極證據足
    以證明其犯罪行為，不能遽為有罪之認定，亦有最高法院30
    年上字第1831號判例意旨可資參照。
三、公訴意旨認被告乙○○涉有上開竊盜罪嫌，無非係以：(一)被
    告於警詢及偵查中坦承不諱；(二)證人甲○○於警詢時之證述
    ；(三)高雄市政府警察局小港分局扣押物筆錄、扣押物品目錄
    表、贓物認領保管單及扣押物照片3 張等為其論據。
四、訊據被告乙○○堅詞否認有何竊盜犯行，辯稱：我沒有偷他
    的摩托車，我和被害人是朋友，我們平時也有在聚餐，我當
    天是要去帶狗回來，因為我那天有喝酒，騎車到一半跌倒了
    ，所以我就走回去，因為有喝酒，還有帶狗，所以我走的比
    較慢，我回去之後，有把機車鑰匙交還給他，他說他母親要
    用車，找不到車子，他被他母親罵，我們就因此發生口角，
    才鬧到派出所去，伊在警察局承認有竊取機車是因為酒後與
    甲○○起爭執，2 人相罵所以沒好話，伊沒有承認有偷甲○
    ○的機車，後來我有告訴他車子在那裡，後來車子也有牽回
    來等語。
五、經查：
  (一)被告於原審時辯稱：我係因酒後與甲○○發生爭執，所以講
    話沒好話，才會於98年1 月26日警詢中承認有竊取甲○○之
    機車等語（見原審簡上字卷第23頁）。然其於98年1 月27日
    偵訊中改供稱：伊不是偷騎甲○○的車，是沒有經過他的同
    意，伊與甲○○是經常一起喝酒聊天的朋友，當天後來伊把
    機車牽回去給甲○○，甲○○就罵伊說沒有經過他的同意就
    把車騎走等語（見偵查卷第5 頁至第6 頁），足見被告於偵
    查中並無坦承有竊取甲○○上開機車乙事，是公訴意旨認被
    告於偵查中坦承不諱，尚有誤會。又被告於原審審理中堅稱
    ：伊並無竊取甲○○之機車，只是當天騎走機車未告知甲○
    ○，是因為伊當天騎走機車較久，甲○○要使用機車無法使
    用，且後來伊與甲○○發生爭執，才會鬧到派出所等語（見
    原審簡上字卷第22頁至第24頁）。可見被告僅於警詢中曾經
    承認竊取甲○○機車一事，嗣以前詞置辨，並堅決否認有何
    竊取甲○○機車之行為，是本件被告於警詢中之自白，是否
    與事實相符，或如被告所辯係因酒後氣憤無好話始承認，誠
    有疑問。
  (二)證人即被害人甲○○於原審審理時證稱：當天伊與被告在「
    鳳林宮」那邊一起喝酒，因伊有出去買酒，回來後去找朋友
    ，伊機車鑰匙沒有拔起來，可能被告要找伊沒有找到，就把
    機車騎走。伊回頭找機車找不到，後來有個婦人告訴伊常跟
    伊喝酒的那個人把機車騎走了，伊以為是被告騎走的，為了
    證實，伊有去被告高雄縣林園鄉五福村的家找被告，但被告
    不在，伊找機車找很久都找不到，才請伊弟弟先去派出所備
    案，因為怕被不認識的人騎去做壞事。後來伊在鳳林宮下面
    找到自己回來的被告，那是伊與被告原來喝酒的地方，被告
    可能要回來告訴伊機車的事，所以被告才又回來。伊問被告
    為什麼把機車騎去那麼久，被告不好意思告訴伊他騎機車跌
    倒，伊問他跌倒在哪裡，被告一直不講，伊就與被告起爭執
    到快打架了，最後被告才告訴伊機車倒在哪裡，當時因為有
    人報警，警察就來了，警察是要來處理伊與被告打架的事情
    。當時被告已經把機車鑰匙還給伊，但是警察以竊盜案件辦
    被告。後來是被告帶伊去機車倒放的地方，伊找到機車時拿
    鑰匙發動都不能啟動等語（見原審簡上字卷第37頁至第39頁
    ），其中就如何得知被告騎走伊之機車及被告於當日15時許
    在鳳林宮前遇到伊時，自己從褲袋內拿出1 串伊的機車鑰匙
    交給伊部分之情節，與其於警詢時證稱內容大致相符（見警
    卷第3 頁、第4 頁），雖其於警詢中陳稱被告當場向其坦承
    有竊取其所騎乘之機車等語，惟證人甲○○於審理時已證稱
    原本警察到場所處理之事，係其與被告起爭執之事，並非竊
    盜乙事，故若非因2 人起爭執有人報警，警方即不會前來處
    理，是警方事後以竊盜案件移送偵辦，是否符合證人甲○○
    本意，即有可議；且證人甲○○於警詢之陳述，並無經被告
    之交互詰問，亦無具有較可信之特別情況，而於審理時，已
    具結擔保其證言之可信性，其雖與被告相識，然並非至親或
    有何特殊情誼關係，信無願受偽證罪之處罰而為有利被告之
    不實證述。從而，堪認證人甲○○於原審審理時所為之證述
    應屬實在，足以採信。
  (三)被告於警詢中即供稱：伊騎甲○○之機車騎到高雄縣林園鄉
    ○○路60號前摔倒，所以伊就棄車離去等語（見警卷第2 頁
    ），而上開機車查獲當時，機車倒地，且無法以鑰匙啟動等
    情，有扣押物照片（見偵查卷第13頁）附卷為憑，且經證人
    甲○○於原審證述在卷（見原審簡上字卷第39頁），足徵被
    告係因摔倒致該機車無法發動，故未繼續騎乘，而將該機車
    棄置在高雄縣林園鄉○○路60號前，而非不願將機車騎回「
    鳳林宮」歸還證人甲○○；否則，若被告真有竊取該機車之
    犯意，則無須再回到「鳳林宮」，並將機車鑰匙交還證人甲
    ○○。佐以證人甲○○證述其與被告相識，並經常一起喝酒
    ，且知悉被告之住處，被告當日騎乘證人甲○○機車離去時
    ，復為附近之婦人所見聞等情，倘若被告果要竊取證人甲○
    ○上開機車，豈有在光天化日且容易遭人發覺之場合下，明
    目張膽的竊取證人甲○○之機車，此亦與一般行竊之人係乘
    無人發覺之際竊取財物等舉止有異。又被告平時就有使用證
    人甲○○上開機車等情，業據證人甲○○證述在卷，核與被
    告所辯相符，況證人甲○○復證稱以前曾跟被告說過，只要
    想騎該機車，不用事先告知伊即可將機車騎走等語（見原審
    簡上字卷第39頁），由此亦難認被告騎走證人甲○○之機車
    即有竊取之犯意。
  (四)被告雖於原審準備程序辯稱：有將上開機車騎回原先騎走機
    車之處即高雄市○○區○○路138 巷15之1 號檳榔攤等語（
    見原審簡上字卷第23頁），而與機車係棄置在高雄縣林園鄉
    ○○路60號前之實際情形不符。對此，被告於本院98年8 月
    5 日準備程序時供稱：「（為何你於原審說有把機車騎回鳳
    林路的檳榔攤那裡？）我以為這樣說的意思是相同的，我不
    是在檳榔攤交給他的，我有把鑰匙交還給他，不知道事情會
    變成這樣，我是在鳳林宮前面遇到被害人，把鑰匙交還給他
    。」等語（見本院卷第21頁至第22頁），可見被告是在高雄
    市○○區○○路138 巷15之1 號處騎走被害人之機車後，在
    高雄縣林園鄉○○路60號前跌倒，系爭機車因而無法發動，
    被告遂棄車行走欲至原先與被害人喝酒之高雄市○○區○○
    路138 巷15之1 號檳榔攤，但在鳳林路160 號「鳳林宮」前
    ，遇到被害人甲○○，遂將該機車鑰匙還給被害人甲○○，
    但雙方因被告騎走機車時間過久而起爭執，然因有人報警，
    警方前往處理，被告遂帶警方、被害人共同前往棄置系爭機
    車之高雄縣林園鄉○○路60號前，而以被告當時之認知，其
    係在高雄市○○區○○路160 號前，將機車鑰匙交還被害人
    ，等同已將機車交還被害人，遂有於原審之上開辯詞，故難
    以被告於原審該部分辯解，與事實不符，而為被告有罪之認
    定。
  (五)公訴人上開所舉之證據，除證人即被害人甲○○於警詢之證
    述外，公訴人所提出之其他證據如被告警詢中之供述、高雄
    市政府警察局小港分局扣押物筆錄、扣押物品目錄表、贓物
    認領保管單及扣押物照片等，僅足以證明被害人甲○○所使
    用之車牌號碼XY7-630 號機車，於98年1 月26日16時30分許
    ，在高雄縣林園鄉○○路60號前尋獲等情，尚不足以證明被
    告有竊盜之行為。是本件除證人甲○○警詢之證述及被告於
    警詢時之供詞外，尚查無其他積極證據證明被告有公訴意旨
    所指竊盜之犯行，公訴意旨所指竊盜之犯行，無從使本院形
    成不致有所懷疑，而得確信被告有公訴意旨所指竊盜犯行之
    有罪心證。本件既屬不能證明被告犯罪，揆諸上開法條規定
    及判例意旨，自應諭知被告為無罪之判決。
六、原審判決以不能證明被告乙○○犯罪，而為被告乙○○無罪
    之判決，經核並無不合。檢察官上訴意旨，仍執前詞，指摘
    原判決不當，為無理由，應予駁回。
據上論斷，應依刑事訴訟法第368條，判決如主文。
本案經檢察官陳建年到庭執行職務。
中    華    民    國    98    年    9     月     7    日
                  刑事第二庭    審判長法  官  林正雄
                                      法  官  陳啟造
                                      法  官  黃壽燕
以上正本證明與原本無異。
不得上訴。
中    華    民    國    98    年    9     月     7    日
                                      書記官  梁雅華


司法院資訊處製作；財團法人民間司法改革基金會備份。
